【裁判字號】    99,抗,1179
【裁判日期】    990916
【裁判案由】    假處分
【裁判全文】
臺灣高等法院民事裁定                  99年度抗字第1179號
抗  告  人  甲○○
            乙○○
            戊○○
            丁○○
共同代理人  郭雨嵐律師
            林翰緯律師
上列抗告人因與相對人丙○○間假處分事件，對於中華民國99年
7月12日臺灣臺北地方法院99年度裁全字第2126號裁定提起抗告
，本院裁定如下：
    主  文
抗告駁回。
抗告費用新臺幣壹仟元由抗告人負擔。
    理  由
一、按為保障債權人及債務人之程序權，並使法院能正確判斷原
    裁定之當否，民事訴訟法第528條第2項固有關於假扣押裁定
    之抗告，抗告法院為裁定前，應使債權人及債務人有陳述意
    見機會之規定，前開規定於假處分準用之。惟為防止債務人
    在假扣押或假處分執行前處分或隱匿其財產，以達假扣押或
    假處分之保全目的，強制執行法第132條第1項明定：「假扣
    押或假處分之執行，應於假扣押或假處分之裁定送達同時或
    送達前為之」，而民事訴訟法第528條第4項規定：「准許假
    扣押之裁定，如經抗告者，在駁回假扣押聲請裁定確定前，
    已實施之假扣押執行程序不受影響」，此規定於假處分亦準
    用之，前開規定之立法意旨在保護債權人，避免債務人利用
    抗告程序脫產。是債權人為假扣押或假處分聲請，非經法院
    裁定准許並為假扣押或假處分執行同時或之後，不得預先通
    知債務人假扣押或假處分之聲請情事，以貫徹保護債權人之
    保全目的。查抗告人聲請本件假處分，業經原裁定駁回，是
    原裁定尚未送達相對人知悉，故於本件抗告程序審理中，不
    應使相對人預先知悉假處分聲請之情。且本院係將抗告人之
    抗告駁回，並未損及相對人之權益，爰不通知相對人陳述意
    見，先予敘明。
二、次按「債權人就金錢請求以外之請求，欲保全強制執行者，
    得聲請假處分。假處分，非因請求標的之現狀變更，有日後
    不能強制執行，或甚難強制執行之虞者，不得為之」，民事
    訴訟法第532條定有明文。依民事訴訟法第533條準用同法第
    526條第1、2項規定，請求及假處分之原因，應釋明之。前
    項釋明如有不足，而債權人陳明願供擔保或法院認為適當者
    ，法院得定相當之擔保，命供擔保後為假處分。是債權人聲
    請假處分，應就其請求及假處分原因加以釋明，兩者缺一不
    可。前開釋明如有不足，而債權人陳明願供擔保或法院認為
    適當者，法院始得定相當之擔保，命供擔保後為假處分。若
    債權人就其請求及假處分原因未予釋明，即不得命供擔保後
    為假處分。
三、抗告人原法院聲請及抗告意旨略以：抗告人甲○○為擔保相
    對人對第三人柏泓媒體股份有限公司（下稱柏泓公司）之債
    權，曾提供伊所有之第三人和剛廣告股份有限公司（下稱和
    剛公司）之280,310股份質押予相對人，和剛公司亦開立支
    票擔保相對人前開債權，相對人並於民國97年11月25日與甲
    ○○簽立協議書同意於其所持和剛公司開立之支票獲清償後
    ，即返還持有之280,310股和剛公司股份予甲○○，嗣相對
    人對和剛公司之票據債權均已獲清償，有協議書、支票清單
    、和剛公司97年12月至98年12月之股東往來記帳資料可證。
    是相對人應將自甲○○處取得之280,310股份返還，惟甲○
    ○於99年3月22日發函請求相對人返還股份，其竟拒絕返還
    。又因相對人向伊等承諾於取得和剛公司股份後將為伊等爭
    取分配和剛公司股利及履約保證金，並將賦予伊等對於和剛
    公司之財務會章權，伊等遂同意以新臺幣（下同）360萬元
    之低價，分別將抗告人戊○○、丁○○、乙○○、甲○○持
    有之和剛公司股份350,387股、350,387股、152,641股、288
    ,719股出售予相對人，雙方並簽立承諾書以確保相對人履行
    前開承諾，相對人指示戊○○、丁○○將股份信託登記於第
    三人鄭清圳、狄睿泰名下，亦有承諾書及信託契約書可證，
    就乙○○、甲○○部分雙方則合意暫不向和剛公司為股東名
    簿之變更。惟相對人嗣拒絕履行前開承諾，伊等乃於99年4
    月26日委請律師發函催告相對人履行承諾，相對人仍拒絕履
    行，伊等自得依民法第254條規定解除前開股份買賣契約，
    並請求相對人返還股份。若不對前開股份為假處分，相對人
    必會將前開股份移轉他人，致伊等日後有不能或甚難強制執
    行之虞，願供擔保以補釋明之不足，依民事訴訟法第532 條
    規定聲請裁定命相對人就其所有之1,422,444股和剛公司股
    份（下稱系爭股份）不得為移轉、設定負擔或其他處分行為
    ，亦不得就前開股份為股東名簿之變更。惟原裁定未詳查前
    開證據，竟誤認前開承諾書僅係相對人應對甲○○及李世揚
    履行一定義務，股份之買賣存在於戊○○與鄭清圳、丁○○
    與狄睿泰間，而認為戊○○、丁○○不得對相對人聲請假處
    分云云，顯有誤認事實。又相對人能自由移轉系爭股份，伊
    等前已發函要求相對人返還股份，惟相對人均拒絕返還，相
    對人既有將股份移轉予他人之可能，如不以假處分禁止其將
    股份移轉、設定負擔或為其他處分行為，日後即有不能或甚
    難執行之虞，而有假處分之原因。況相對人近日業將原登記
    於乙○○、甲○○名下之股份（分別為152,641股、288,7
    19股），全數變更登記為自己名義，顯欲處分伊等股份，使
    伊等日後無法請求回復原狀。益證本件確有假處分之必要。
    原裁定未詳查上開證據，逕以伊等未釋明假處分之原因為由
    ，駁回伊等之聲請，實與法有違，爰提起抗告請求廢棄原裁
    定，並准許伊等假處分之聲請云云。
四、經查，抗告人聲請本件假處分，並提出公司登記資料、股權
    轉讓同意書、財政部國稅局證券交易稅一般代徵稅額繳款書
    、同意股權轉讓契約書、支票、協議書、支票清單、和剛公
    司股東往來記帳資料、存證信函、相對人回函、第一航廈設
    置商業廣告經營合約、和剛公司97年度營利事業所得稅結算
    申報書、承諾書、股份讓渡書、信託契約書、和剛公司97年
    度資產負債表、律師函、股份有限公司變更登記表、公司基
    本資料查詢、股東名簿為釋明（均為影本，見原法院卷第9-
    46頁、本院卷第15-17、27、28頁），惟前開證據至多僅能
    認抗告人就本件請求為釋明。就假處分原因，抗告人僅泛稱
    相對人拒絕返還股份及拒絕履行承諾，相對人既得自由移轉
    系爭股份，若不禁止相對人將股份移轉、設定負擔或其他處
    分行為，相對人必會將系爭股份移轉他人，致其等日後有不
    能或甚難強制執行之虞；且相對人近日已將原登記於乙○○
    、甲○○名下之股份變更登記為自己名義，顯係欲處分系爭
    股份，使其等日後無法請求回復原狀，本件確有假處分之必
    要云云；並以同意股權轉讓契約書、支票、協議書、存證信
    函、相對人回函、承諾書、律師函、股份有限公司變更登記
    表、公司基本資料查詢為佐證（均為影本，見原法院卷第13
    -15、19-23、39、46頁，本院卷第15-17頁）；惟前開證據
    均僅能就本案請求為釋明，已如前述，並不能釋明相對人有
    何將就系爭股份為移轉、設定負擔、其他處分行為或變更股
    東名簿之行為，致系爭股份日後有不能強制執行或甚難強制
    執行之虞等假處分原因。又依抗告人提出之同意股權轉讓契
    約書第三項後段之約定（見原法院卷第13、43頁），相對人
    本有權隨時就其受讓於甲○○、乙○○之股份逕向和剛公司
    為股東名簿之變更，則抗告人以相對人將受讓於甲○○、乙
    ○○之股份變更登記為自己名義為由，謂相對人將處分系爭
    股份，而有假處分之原因，亦非可採，揆諸前開說明，均難
    謂抗告人已就假處分原因盡釋明之責。從而，抗告人既未能
    提出性質上得即時調查之證據，以釋明本件有假處分原因存
    在，其所為假處分聲請，即無從准許。原裁定駁回其聲請，
    依法並無不合。抗告意旨指摘原裁定不當，求予廢棄，為無
    理由，應予駁回，爰裁定如主文。
中    華    民    國    99    年    9    月      16   日
                    民事第十七庭
                        審判長法  官 湯美玉
                              法  官 丁蓓蓓
                              法  官 李慈惠
正本係照原本作成。
本裁定除以適用法規顯有錯誤為理由外，不得再抗告。如提起再
抗告，應於收受後10日內委任律師為代理人向本院提出再抗告狀
。並繳納再抗告費新台幣１千元。
中    華    民    國    99    年    9     月    17    日
                              書記官 王敬端

司法院資訊處製作；財團法人民間司法改革基金會備份。
